臺灣雲林地方法院刑事判決　　　　　　　96年度簡上字第38號
公　訴　人　臺灣雲林地方法院檢察署檢察官
上　訴　人
即　被　告　丙○○
上列上訴人即被告因妨害自由案件，不服本院斗六簡易庭95年度
六簡字第420 號中華民國96年1 月9 日第一審簡易判決（聲請簡
易判決處刑書案號：臺灣雲林地方法院檢察署95年度偵字第3532
號），提起上訴，本院管轄之第二審合議庭認應依通常程序審理
，逕為第一審判決如下︰
    主  文
原判決撤銷。
丙○○無罪。
    理  由
壹、聲請簡易判決處刑意旨略以：被告丙○○與一年籍姓名不詳
    之成年男子，於民國95年6 月29日，在雲林縣斗六市○○路
    某小吃部飲用酒類後，因故與另一年籍姓名不詳綽號「信吉
    」之成年男子發生糾紛，經告訴人甲○○出面調解，被告與
    該名年籍姓名不詳之成年男子認遭告訴人與綽號「信吉」之
    成年男子欺負而心生不滿，竟基於妨害自由之犯意聯絡，被
    告先要求告訴人甲○○駕駛自小客車載送被告與該年籍姓名
    不詳之成年男子返回雲林縣斗六市○○里○○路電纜線工寮
    住處，抵達該處後，被告與該名年籍姓名不詳之成年男子隨
    即將告訴人毆打成傷（傷害部分另經檢察官為不起訴處分）
    ，再由該名年籍姓名不詳之成年男子強押告訴人至上址房間
    內，被告與該名年籍姓名不詳之成年男子並限制告訴人在該
    房間內不得離去，受控制時間長達1 小時之久，被告與該名
    年籍姓名不詳之成年男子即共同以此方式剝奪甲○○之行動
    自由。因認被告涉有刑法第302 條第1 項之罪嫌。
貳、證據能力部分：被告對檢察官所提證據，除證人甲○○95年
    6 月30日警詢筆錄不同意使用（經公訴檢察官於準備程序中
    亦表明捨棄做為證據使用外），對於檢察官所提其他證據之
    證據能力均無意見，同意做為證據使用。
參、實體部份：
一、按犯罪事實應依證據認定之，無證據不得認定犯罪事實。又
    不能證明被告犯罪者，應諭知無罪之判決，刑事訴訟法第15
    4 條第2 項、第301 條第1 項前段分別定有明文。次按刑事
    訴訟法第161 條已於91年2 月8 日修正公布，該條第1 項規
    定：檢察官就被告犯罪事實，應負舉證責任，並指出證明之
    方法。因此，檢察官對於起訴之犯罪事實，應負提出證據及
    說服之實質舉證責任。倘其所提出之證據，不足為被告有罪
    之積極證明，或其指出證明之方法，無從說服法院以形成被
    告有罪之心證，基於無罪推定之原則，自應為被告無罪判決
    之諭知（最高法院92年台上字第128 號判例意旨參照）。
二、訊據被告對於上開犯罪事實堅詞否認，辯稱：「我沒有對甲○○傷害、妨害自由、他被打時我還維護他。該名不詳男子
    我不認識。他是來做臨時工作而已。」等語。本件聲請簡易
    判決處刑意旨認被告丙○○涉有上揭妨害自由罪嫌，無非以
    告訴人甲○○偵查中之指訴與洪揚醫院診斷證明書1 紙（斗
    六警偵字第0950008632號卷第7 頁）、現場照片2 張為其為
    其依據。惟查：
(一)、被害人甲○○於95年7 月20日檢察官偵訊中證稱：「丙○○
    跟1 個不詳姓名的人在喝酒，打電話叫我過去，後來他們2
    方有爭執，我就調解，丙○○與這個不認識的人就以為我是
    在挺對方，不挺他們，所以叫我載丙○○及那個我不認識的
    人回家，那個不認識的人及丙○○就在他們的工地斗六市○○里○○路電纜線工寮打我了。丙○○及那個不詳人有限制
    我的行動自由，把我關在裡面。我載他們到工寮，在他們門
    前被打，然後又被拖進去工寮裡面房間再打，他們留我在那
    間房間1 個多小時，不讓我走，丙○○及那個我不認識的人
    都有看住我。丙○○沒有打我，他是用腳架住我，讓我被那
    個不認識的人打。林信吉就是與丙○○發生口角的人，我在
    檳榔攤認識他，不知道他住哪裡。」（95年偵字第3532號卷
    第6 頁至第7 頁）等語。
(二)、被害人甲○○於本院審理中證稱：「我開檳榔攤，丙○○做
    工程，偶爾去我那邊才認識。信吉那個人我認識比較熟，『
    信吉』一直打電話叫我去大學路的小吃部喝酒，我想說不好
    意思，那時接近我下班時間，所以我才過去小吃部看看，我
    到小吃部後，發現信吉已經喝醉，講話比較大聲，跟那個不
    知名的人發生摩擦，我想說兩邊都是我的客戶，因雙方都有
    去我的檳榔攤消費，因被告是住在臺中，『信吉』是在地的
    人，我就居中勸他們不要吵架，有什麼事情好好講，但因『
    信吉』已經喝醉無法控制他的言行，我就把『信吉』拉到外
    面，叫『信吉』不要為這個事情亂，因當時他們都是在小房
    間裡面，被告當時也喝很多酒，我也知道是被告花錢請『信
    吉』喝酒，我有跟『信吉』說今天人家是請他喝酒，喝酒要
    有一定的限度，不要在那邊亂，事情到這邊就結束。因為被
    告沒有車，被告就拜託我載他回去工地，我想說他都已經喝
    酒喝醉也無法開車，且我也沒有喝酒，所以我就答應開車載
    他回去。當時丙○○已經喝醉，走路不穩。那時我是開車載
    被告跟另一個人，到工地時，被告坐在副駕駛座，我是開廂
    型車，另外那個人坐在後座，在車上時沒有聽到丙○○和那
    個不詳姓名人對談。一停車那個人就拿安全帽從後面打我2
    下，就把我從車門邊拉出來，拉我出來後還有打我20幾下，
    最後打我的人還說嗆聲說我在地人欺負外地人，後來把我拉
    到房間，我被他打到無法站立，我被拉出車外時，丙○○就
    下車慢慢繞過來，站在車門邊，我被拉出車外時，也是站在
    門邊，我被打到倒在車輪邊丙○○站在我旁邊，我叫他把我
    拉起來，丙○○也靠著車子他用腳撐著我，我的身體靠在被
    告的左腿。丙○○當時沒有打我、踹我，也沒有叫不知名的
    人打我、踹我。後來打我那個人，用右手勒住脖子把我拉到
    工地房間，約有幾百步的距離。進入工寮後那個不知名的人
    還有打、踹我，裡面有個簡陋的床舖，我滾入床舖，當時丙○○站在房間外面的門口。接著那個不詳姓名的人站在房間
    門口，一下站在門口，一下進去裡面，不讓我出去，氣沖沖
    的一直打電話聯絡。丙○○應該在房間但沒有離很遠，因當
    時我視線有限，這個房間看出去，就看到外面的門，從大門
    進來轉角就是一間房間，外面是鐵門，不是進去就是房間，
    是進去就是客廳，旁邊是個門，所以能看到的角度只是個直
    角，且當時天色已經暗了。打我的人，有交代丙○○說要讓
    我一直待在房間，不能讓我離開。但是沒有聽到丙○○應聲
    。當時我覺得那個人已經喝酒喝到瘋了，我想說自己要想辦
    法脫身，所以我就叫丙○○，丙○○就走進房間裡面，我就
    跟丙○○說，請他轉告他朋友說，我沒有得罪他們，也好意
    載他們回來，為何他們要打我。丙○○聽完沒有說什麼就出
    去，丙○○是我叫他時他才進來房間，剩下都待在外面。後
    來沒有多久警察就來了。」等語。
(三)、綜合證人甲○○之上開證詞，雖證人甲○○於偵查中陳稱：
    被告用腳架住伊，讓那個不詳姓名人打伊，及在工寮內看住
    伊的行為。惟證人甲○○於本院審理中就上開事項已改稱：
    「丙○○是用腳撐住我，我當時倒在車旁邊，那個打我的人
    要求丙○○看住我，但丙○○沒有應聲。」。經查：本件
    被害人甲○○接受檢察官訊問時，距離其被害之時間不到1
    個月，而被告又不交代該不詳姓名男子之正確姓名年籍資料
    以供調查，當此之時，被害人於氣憤難平下，所為之陳述難
    免有所誇大。故其於本院審理中所為之證詞，因距離案發時
    間較久、心情比較平復，且經過交互詰問程序，應較為接近
    真實。惟不論依證人偵查中或本院審理中之陳述，被告丙○○皆不曾對其直接為傷害之犯行，是苟被告與該不詳姓名
    之成年男子有犯意之連絡，則被告於證人下車後即遭其該不
    詳姓名男子毆傷之際，被告大可直接對證人甲○○施以不法
    腕力加害，又何必要用腳支撐住證人之友善動作，足認被告
    丙○○並無加害證人甲○○之心。茍若被告與該不詳姓名
    男子有妨害證人自由之犯意聯絡，則當會有積極之作為，以
    利其等犯罪之遂行，被告又如何會於該不詳姓名男子出聲要
    被告看住證人時，不出聲應答，反而於證人出聲呼叫時，進
    入房間查看證人之情況。被告與該不詳姓名男子在證人車
    上時，2 人並無對答之語，而對證人表達過不滿情緒的，亦
    僅該不詳姓名之男子，被告並無妨害證人之自由之動機。
    再依檢察官所舉之弘揚醫院診斷證明書1 紙（斗六警偵字第
    0950008632號卷第7 頁）、現場照片2 張，僅能證明證人甲○○確實遭人傷害受有如診斷證明書所載傷勢，及案發地點
    之狀況，並非即能據以認定被告有何妨害自由之犯行。
(四)、另據證人乙○○到庭結證：「我當天在工寮裡面，有聽到喊
    叫聲，有看到2 個人在那邊吵架，我想說那兩個人我不認識
    ，且那兩個好像有喝酒，我就沒有插手管，就離開了。當時
    我有看到被告要將另兩個人拉開，就是從中間要將兩個吵架
    的人拉開。我從工寮裡面走出來，我在工寮裡面聽到喊叫的
    聲音，我從工寮裡面走出來，看到他們3 個人，被告也在那
    邊勸架，我想說不要惹事，所以我就先走了。他們當時拉來
    拉去，拉衣服、揮手，我有聽到聲音，我想說被告在那邊阻
    擋，所以我就離開。」等語。亦與被告丙○○所辯之詞相符
    ，雖證人甲○○證稱案發時、地僅有被告丙○○與該不詳姓
    名之男子在場，惟證人甲○○稱當時一下車即遭該不詳姓名
    之男子以安全帽擊倒在地，已如前述，當此之時，是否有其
    他之人在附近觀看，及被告丙○○有無出以任何之肢體動作
    維護證人甲○○，諒亦非證人甲○○所得知，故不能以證人
    甲○○之證詞即認證人乙○○所言不實。而依證人乙○○所
    言，本件被告既有拉開不詳姓名男子與證人甲○○之動作，
    益徵被告丙○○並無加害證人甲○○之心，及無妨害證人甲○○自由之犯意。
三、綜上所述，本件公訴人所舉之證據並不足以證明被告犯罪。
    此外，復查無其他積極證據可資證明被告確有公訴人所指妨
    害自由犯行，本案不能證明被告犯罪，依法應諭知無罪之判
    決。原審不察，遽為被告有罪之判決，容有未洽，被告上訴
    意旨以此指摘原判決不當，為有理由，應由本院將原判決撤
    銷，另諭知被告無罪之判決。
肆、末按對於簡易判決之上訴，準用刑事訴訟法第3 編第1 章及
    第2 章之規定，管轄第二審之地方法院合議庭受理簡易判決
    上訴案件，應依通常程序審理，其認案件有刑事訴訟法第45
    2 條之情形者，應撤銷原判決，逕依通常程序為第一審判決
    ，此為法院辦理刑事訴訟簡易程序案件應行注意事項第14
    點所明定。本件被告於審理後，本院認應為無罪判決，有刑
    事訴訟法第451 條之1 第4 項但書第3 款所定之情形，爰依
    同法第452 條之規定，逕依通常程序為第一審判決，附此敘
    明。
據上論斷，應依刑事訴訟法第455 條之1 第3 項、第452 條、第
369 條第1 項前段、第364 條、第301 條第1 項，判決如主文。
中　　華　　民　　國　　96　　年　　6 　　月　　1 　　日
            刑事第六庭審判長法  官  吳基華
                            法  官  陳銘壎
                            法  官  林俊良
以上正本證明與原本無異。
如不服本判決，應於判決送達後10日內，向本院提出上訴狀。（
須附繕本）
                            書記官  李雅怡
中　　華　　民　　國　　96　　年　　6 　　月　　1 　　日
